臺灣臺中地方法院民事裁定　　　　　　　 100年度抗字第35號
再抗告人　　陳馨珍
代　理　人　王文聖律師
相　對　人　康保呈
上列當事人間聲請本票裁定事件，再抗告人對於民國100年2月10
日本院民事庭司法事務官所為100年度司票字第668號裁定提起抗
告，經本院合議庭裁定駁回，再抗告人不服，提起再抗告，本院
裁定如下：
    主  文
再抗告駁回。
再抗告程序費用新臺幣壹仟元由再抗告人負擔。
    理    由
一、再抗告意旨略謂：依票據法第123條規定聲請法院裁定許可
    對發票人強制執行，雖屬非訟事件，法院仍應依非訟事件程
    序，就本票形式要件及聲請本票裁定前是否具備應踐行之程
    序，予以審查。又系爭本票上雖載有免除作成拒絕證書，惟
    依票據法第95條、同法第124條規定，執票人仍應於所定期
    限內為付款之提示，始得聲請准予強制執行之裁定。然再抗
    告人迄今均未獲相對人提示請求付款之通知，相對人顯違反
    提示義務，其行使追索權之形式要件未具備，依法不能聲請
    本件裁定。為此，再提起抗告，請求廢棄原裁定。
二、按除前二項之情形外，對於抗告法院之裁定為再抗告，僅得
    以其適用法規顯有錯誤為理由，並經原法院之許可者為限。
    前項許可，以原裁定所涉及之法律見解具有原則上重要性者
    為限，非訟事件法第45條第3、4項定有明文。又民事訴訟法
    第436條之3第3項規定：「第一項之上訴或抗告，為裁判之
    原法院認為應許可者，應添具意見書，敘明合於前項規定之
    理由，逕將卷宗送最高法院；認為不應許可者，應以裁定駁
    回其上訴或抗告。」該規定於依非訟事件法第45條第3項所
    為抗告準用之，非訟事件法第45條第5項亦有明定。
三、經查：
（一）相對人於向本院聲請本票裁定准予強制執行時所提出之系
      爭本票，其本票形式上應記載事項均已具備，此有附於本
      院100年度司票字第668號卷宗內之系爭本票影本3紙在卷
      可參。
（二）按票據法第95條規定：「匯票上雖有免除作成拒絕證書之
      記載，執票人仍應於所定期限內，為承兌或付款之提示，
      但對於執票人主張未為提示者，應負舉證之責任。」而此
      規定於本票準用之，票據法第124條定有明文。準此，本
      票有免除作成拒絕證書之記載者，票據債務人若主張執票
      人未為提示，其應就該事實負舉證責任，此乃票據法所為
      舉證責任倒置之特別規定。查本件系爭本票有免除作成拒
      絕證書之記載，有相對人於原審提出之本票影本3張在卷
      可證，依前所述，應由主張相對人未為提示之再抗告人負
      舉證之責；而相對人於聲請本票裁定准許強制執行時已主
      張系爭本票經提示未獲付款，再抗告人所稱相對人未為付
      款之提示云云，並未提出證據以實其說，實無可採。
（三）再者，再抗告人所為再抗告理中並未指明原裁定有何適用
      法規顯有錯誤，及所涉及之法律見解具有原則上之重要性
      之情，再抗告人提起本件再抗告，核與前開規定顯有不符
      ，自非合法，不應許可。
四、依非訟事件法第46條、第45條第5項、第21條第2項、第24條
    第1項、民事訴訟法第436條之3第3項、第95條、第78條，裁
    定如主文。
中    華    民    國    100    年    3    月    31    日
                  民事第一庭  審判長法  官  李悌愷
                                    法  官  陳學德
                                    法  官  周玉蘭
正本係照原本作成。
本裁定得逕向最高法院提起抗告（非訟事件法第45條第5項準用
民事訴訟法第436條之3第4項），並須附繕本一份及繳納抗告裁
判費新臺幣1,000元。
中    華    民    國    100    年    3    月    31    日
                                    書記官  董美惠